臺灣臺中地方法院民事裁定　　　　　　100年度事聲字第129號
聲　明　人　良京實業股份有限公司(原台東區中小企銀)
即債權人
法定代理人　東章一
相　對　人　邱文雄
即債務人　　　　　　　71巷1.
上列債權人因不服本院司法事務官於100年11月25日裁定認可更
生方案之處分，聲明異議，本院裁定如下：
    主      文
異議駁回。
    理      由
一、聲明人異議意旨略以：債務人自陳母親陳秋菊曾患中風，領
    有身心障礙手冊，台中市政府給予每月新台幣（下同）
    3,000元之身心障礙津貼，則其母既患病在家休養，何須債
    務人再支出每月8,000元扶養費，而使其每月生活費用合計
    高達11,000元，較之一般人為高？是故，債務人陳稱其對母
    親扶養費支出每月8,000元乙節，即屬合常情；又債務人之
    幼子現年2歲半，未來8年內將可進入公立幼稚園及國民小學
    就讀。債權人認為，其子之扶養費應以綜合所得稅扶養親屬
    寬減額每人每年82,000元，平均每月為6,834元，再由債務
    人與其配偶以兩人收入之比例分擔，而為每月4,077元計算
    。上述各情均仍有斟酌餘地，爰依法聲明異議等語。
二、經查：
  (一)本件債務人聲請更生，前經本院裁定開始更生程序並命由司
    法事務官進行更生程序，債務人所提更生方案雖經已申報無
    擔保及無優先權之債權人表決而未獲可決。惟經本院司法事
    務官查悉債務人確有薪資固定收入，其目前任職於星聯股份
    有限公司，目前每月薪資之經常性收入約為22,467元，若加
    計超時加班所得，平均每月約為29,562元。其陳報之生活必
    要支出為每月25,062元【包括：個人開銷6,000元（含餐費5
    ,000元、交通費800元、通信費200元）、扶養母親之扶養費
    8,000元（債務人胞弟因案長期在監執行，由債務人獨力負
    擔患有梗塞性腦中風之母親）、家庭生活開銷及未成年子女
    之扶養費11,062元（含房租7,500元、水費300元、電費746
    元、瓦斯費500元．日用品1,500元、子女扶養費8,000元，
    合計18,546元，其配偶收入每月約20,000元，與其配偶依比
    例分擔後，債務人負擔11,062元）】，未逾一般人之生活程
    度而無浪費之情暨債務人名下無財產，有債權人會議紀錄、
    相關費用收據影本、戶籍謄本、財團法人慈濟綜合醫院台中
    分院診斷證明書影本、身心障礙手冊影本、臺灣高雄監獄受
    刑人99高監總字第1028號在監執行證明書影本、裁判書查詢
    臺灣高等法院臺中分院94年上訴字第1930號刑事判決、臺灣
    臺中地方法院89年度重訴字第1435號、94年訴字第1762號刑
    事判決、95年度聲字第3423號刑事裁定、債務人配偶張宜平
    之薪資條影本、銀行放款通知函、銀行催繳帳單，以及本院
    依職調閱第三人王秋菊、張宜平、邱明雄之稅務電子閘門財
    產所得調件明細表、財政部臺灣省中區國稅局財產歸屬資料
    清單等在卷可憑，其所提更生方案以每月為一期，分96期，
    第1至95期每期清償4,500元、第96期清償4,463元，清償總
    金額431,963元，已逾其名下財產總值及聲請更生前二年間
    可處分所得扣除自己及依法應受其扶養者所必要生活費用之
    數額。故本院司法事務官斟酌上情，認債務人所提更生方案
    之條件核屬公允、適當、可行，而於100年1 1月25日以裁定
    認可債務人所提更生方案。
  (二)聲明人雖主張債務人所陳生活必要支出中對母親及未成年子
    女之扶養費過高云云，惟以債務人之母親領有身心障礙手冊
    ，縱領有3,000元之身心障礙補助，加計債務人支出之扶養
    費8,000元，合計為11,000元，與內政部公佈臺中市每人每
    月最低生活費10,303元相去非遠，且債務人之母親既長期患
    病，所需之常態性醫療支援及急病救治之費用必較一般人為
    高，則以其總生活費用11,000元，實難認有何逾越一般常情
    之處。況以政府對於身心障礙者給予一定額度之補助款項，
    為社會福利之一環，需經主管機關審核通過後始得領取補助
    款項，債務人日後是否可持續獲得補助，均屬未定。且申請
    社會福利補助款項與否，為人民之權利，並非義務，乃牽涉
    人之尊嚴，即令權利人因尊嚴或其他原因而不申請，亦難認
    債務人所負擔為係損害債權人之權利。又扶養親屬免稅額係
    屬納稅義務人計算綜合所得淨額之減項，其金額由財政部於
    每年度開始前，依規定計算後公告之（所得稅法第5條第4項
    規定參照），以作為年度綜合所得稅結算申報之依據，即扶
    養親屬免稅額係作為結算申報年度綜合所得稅之減項，僅屬
    稅捐上之優惠，與納稅義務人因扶養而實際上支出、負擔金
    額之計算，並無關聯，且關於未成年子女具體之扶養費數額
    ，需考量父母親各自經濟能力以為負擔，並涉及未成年子女
    之成長發展及保護照顧，本無一定之標準，依照吾人之日常
    生活經驗，扶養一名未成年子女所需之費用，實遠超過以財
    政部國稅局所公佈之扶養親屬免稅額每年82,000元，而債務
    人陳報其2歲幼子之扶養費為每月8,000元（與配偶比例分擔
    後，債務人負擔約4,772元），亦難認有逾越一般人之生活
    程度之情事，是聲明人之主張均無從採納。
三、綜上所述，本院依債務人之現況、目前之工作能力、收入等
    客觀情事，其願勉力工作、減省開支，並延長還款期限至8
    年96期，將其收入扣除必要支出後之餘額，全數用以清償債
    務，對其總債務815,333元（本金部分為392,795元）提出總
    清償金額431,963元之更生方案，顯見債務人確有高度清償
    債務之誠意，並堪認已竭盡其能力所及以償債務，本院認其
    所提之更生方案，條件核屬公允、適當、可行。此外，復查
    無消費者債務清理條例第63條、第64條第2項所定應不認可
    更生方案之消極事由存在，是故，本院司法事務官逕依同條
    例第64條第1項裁定予以認可債務人所提更生方案，並依同
    條例第62條第2項酌定其生活限制，經核並無不合。從而，
    聲明人異議人之異議，均無理由，應予駁回。
四、依民事訴訟法第240條之4第3項，裁定如主文。
中    華    民    國   100    年    12    月    27    日
                        臺灣臺中地方法院民事庭
                              法  官  陳文爵
上為正本係照原本作成
如不服本裁定，應於裁定送達後10日內，以書狀向本院提出抗告
，並繳納抗告費新臺幣1000元
中    華    民    國   100    年    12    月    27    日
                              書記官